臺灣高等法院刑事判決
110年度上易字第1784號
上  訴  人  臺灣桃園地方檢察署檢察官 
被      告  黃志凱  


上列上訴人因被告詐欺案件，不服臺灣桃園地方法院109年度審
易字第1655號，中華民國110年9月13日第一審判決（起訴案號：
臺灣桃園地方檢察署109年度偵字第15459號），提起上訴，本院
判決如下：
    主  文
原判決撤銷。
本件免訴。
    理  由
一、公訴意旨略以：被告丙○○（下稱被告）與謝任哲（另由臺灣
    新竹地方檢察署偵辦中）共同意圖為自己不法之所有，基於
    詐欺取財之犯意聯絡，於民國109年2月25日自謝任哲處取得
    中國信託商業銀行股份有限公司（下稱中國信託銀行）帳號
    000-0000000000000000號帳戶提款卡，並依照謝任哲之指示
    ，待如附表一所示之戊○○、甲○○、乙○○、丁○○、李政祐等人
    遭受詐騙並於附表一所示之時間匯款後，即駕駛向不知情之
    劉乃禎所借用之車牌號碼0000-00號自用小客車，於如附表
    二所示之時間，前往於附表二所示地點之ATM等地，提領如
    附表二所示之金額，並取得新臺幣（下同）3,500元之報酬
    。嗣經戊○○、甲○○、乙○○、丁○○、李政祐察覺有異，報警處
    理，循線查悉上情。因認被告係涉犯刑法第339條第1項之詐
    欺取財罪嫌等語。
二、按案件曾經判決確定者，應諭知免訴之判決，刑事訴訟法第
    302條第1款定有明文。又提起公訴，應由檢察官向管轄法院
    提出起訴書為之，刑事訴訟法第264條第1項亦有明定。亦即
    ，法院對於被告之行為，應予審判之範圍，乃指起訴書所記
    載之被告「犯罪事實」（包括起訴效力所及之具有同一案件
    關係之犯罪事實）而言。關於實質上一罪或裁判上一罪，其
    一部事實已經判決確定者，對於構成一罪之其他部分，亦有
    其適用；蓋此情形，係因審判不可分之關係，在審理事實之
    法院，對於全部犯罪事實，依刑事訴訟法第267條之規定，
    本應予以審判，故其確定判決之既判力，自應及於全部之犯
    罪事實。
三、經查：
　㈠本案檢察官起訴之犯罪事實，無非係認被告於如附表二所示
    時間，將本案告訴人戊○○、甲○○、乙○○、丁○○、李政祐於如
    附表一所示時間遭詐騙而匯入中國信託銀行上開帳戶之款項
    領出後，從中分得報酬3,500元，因認被告係犯刑法第339條
    第1項之詐欺取財罪，並認就附表（按起訴書僅附表一提及
    「詐騙手法」，故認應係附表「一」之漏載）所示數次詐欺
    犯行應予分論併罰，此觀之本案起訴書之記載即明（本院卷
    第9至10頁）。　　
  ㈡又被告前經臺灣桃園地方檢察署檢察官以109年度偵字第1216
    7、12168號提起公訴，於109年6月20日繫屬臺灣桃園地方法
    院，經該院審理後以109年度審金訴字第147號判決（下稱前
    案判決）認定以：被告為貪圖謝任哲免除其債務之不法利益
    ，與謝任哲共同意圖為自己不法之所有，基於詐欺取財及掩
    飾、隱匿特定詐欺犯罪所得本質、去向之洗錢等犯意聯絡，
    於109年2月26日至同年月27日間，擔任謝任哲之領取詐騙款
    項之車手，由謝任哲提供單雅筠所申辦之中國信託銀行帳號
    000000000000號之提款卡予丙○○，並告以密碼，後由謝任哲
    所屬詐欺集團（無證據顯示丙○○知悉或可得而知謝任哲隸屬
    成員達2人以上之詐欺集團，或其中含有少年成員）機房成
    員分別向如附表一所示之被害人為如附表一所示詐術，致附
    表一所示之被害人依「本案詐欺集團」某不詳成年成員指示
    ，於附表一「匯款時間、地點」欄所示之時間、地點，匯款
    如附表一「匯款金額」欄所示之金額至附表一「匯款帳戶」
    欄所示之帳戶內，丙○○則於如附表二所示之時間、地點，提
    領如附表二「提領金額」欄所示之款項後，再依謝任哲之指
    示將提領款項匯款至謝任哲所指示之金融帳戶，而掩飾、隱
    匿特定詐欺犯罪所得本質、去向」等語，並論以被告係犯刑
    法第339條第1項之詐欺取財罪及洗錢防制法第14條第1項之
    一般洗錢罪，且就附表一編號1至編號5所示犯行，各係一行
    為同時觸犯詐欺取財罪及一般洗錢罪等2罪名，為想像競合
    犯，應均依刑法第55條規定，各從一重之一般洗錢罪處斷；
    並認被告就附表一編號1至5所示各次犯行，係侵害不同告訴
    人之財產法益，犯意各別，行為互殊，應分論併罰等情，有
    該判決書在卷足憑（本院卷第47至49頁），上開判決已於11
    0年10月16日確定，亦有本院被告前案紀錄表在卷可憑（本
    院卷第40頁）。觀之前案判決所認定之附表一編號1至5所示
    被害人，係李政祐、丁○○、乙○○、甲○○、戊○○，而前案判決
    附表一所示各被害人受詐騙而匯款至中國信託銀行帳戶之時
    間及金額，亦與本案起訴書附表一所載重疊，足認本案起訴
    被告對被害人李政祐、丁○○、乙○○、甲○○、戊○○等人犯詐欺
    取財罪之犯罪事實，乃與前案判決所認定之事實同一。又本
    案起訴書附表二編號1、3、5所載被告提領款項之時間、地
    點，亦與前案確定判決附表二編號4、7、8之認定相同。　
    　
　㈢依照上開說明，本案起訴之犯罪事實，與前案確定判決所認
    定之事實同一，是本案犯罪事實既曾經判決確定，依刑事訴
    訟法第302條第1款、第307條之規定，自應為免訴判決之諭
    知。
四、原判決撤銷之理由：
　㈠原審認本案係已經提起公訴或自訴之案件，在同一法院重行
    起訴，而諭知不受理判決，固非無見。惟刑事訴訟法第303
    條第2款規定已經提起公訴或自訴之案件，在同一法院重行
    起訴者，應諭知不受理之判決，係以已經提起公訴或自訴之
    同一案件尚未經實體上判決確定者為限。如果已經實體上判
    決確定，即應依同法第302條第1款諭知免訴之判決，而無諭
    知公訴不受理之可言。原審未及審酌前案判決已經確定，諭
    知不受理判決，自非妥適。
　㈡檢察官上訴意旨固以：依上開中國信託銀行帳戶之存款交易
    明細所示，109年2月27日4時4分許，餘額為1,009元，於①同
    日12時4分許，不詳人士匯入4,000元，被告於同日12時5分
    許提領500元（按即起訴書附表二編號3），復於同日12時37
    分許自該帳戶提領4,000元（按即起訴書附表二編號4）；②
    同日18時13分不詳人士匯入30,000元、18時25分戊○○匯入5,
    000元，被告於同日19時01分提領34,000元（按即起訴書附
    表二編號5）。可見被告前開提領之500元為前案判決認定告
    訴人甲○○所匯入之款項，所提領之4,000元則為不詳人士所
    匯入，之後提領之34,000元，部分屬前案判決告訴人戊○○所
    匯入之5000元，然其餘部分則是屬不詳人士所匯入之30,000
    元部分。本案有關被告於2月27日12時37分提領4,000元及同
    日19時01分提領34,000元之提領時間、地點、金額、對象，
    均與前案判決被告提領戊○○、甲○○、乙○○、丁○○、李政祐合
    計66,500元之犯罪事實不同，本案被告雖提領上開中國信託
    銀行同一帳戶內款項，然所提領之4,000元及34,000元既與
    前案判決屬不同被害人所匯入，自屬分別之犯罪意思及不同
    之犯罪行為，在刑法評價上，各具獨立性，非屬同一案件。
    原審就被告提領4,000元及34,000元款項之被害人真實姓名
    為何及匯入原因均未調查，即認被告本案所提領之款項為前
    案判決之被害人所匯入之款項，並認本案與前案為同一案件
    ，顯有違誤云云。惟就檢察官上訴意旨所指起訴書附表二編
    號3、5之提款500元、34,000元部分，業經前案確定判決於
    附表二編號7、8認定在卷，與前案確定判決要屬同一事實；
    至起訴書附表二編號4所示之提款4,000元部分，雖未經前案
    確定判決於附表二中認定，然前案確定判決認被告持金融卡
    提領中國信託銀行帳戶如附表二所示款項，乃屬掩飾、隱匿
    特定詐欺犯罪所得去向之洗錢行為，則起訴書附表二編號4
    部分之提領行為，與起訴書附表二編號3之提領行為，時間
    密接、犯罪地點相同，此部分如構成犯罪，亦與起訴書附表
    二編號3（即前案確定判決附表二編號7）部分構成接續犯之
    實質上一罪關係，而為前案確定判決效力所及。是檢察官上
    訴意旨認起訴書附表二編號4部分與前案確定判決非屬同一
    案件，容有誤會。
　㈢檢察官仍執前詞主張二者非屬同一案件，固非有據。惟原判
    決未及審酌前案判決已經確定，逕為公訴不受理判決，容有
    未洽，自屬無可維持，應由本院予以撤銷改判，諭知免訴判
    決，並不經言詞辯論為之。　　　　
據上論斷，應依刑事訴訟法第369條第1項前段、第302條第1款、
第364條、第307條，判決如主文。
中　　華　　民　　國　　110 　年　　12　　月　　16　　日
                  刑事第二十二庭審判長法　官  王美玲
                                      法　官  陳銘壎
                                      法　官  汪怡君
以上正本證明與原本無異。
不得上訴。
                                      書記官  高妤瑄
中　　華　　民　　國　　110 　年　　12　　月　　17　　日
起訴書附表一：
編號 告訴人 詐騙手法 匯款時間 匯款金額 匯入帳號 1 戊○○ 網路購物交易 109年2月27日晚間6時30分許 5000元 000-0000000000000000 2 甲○○ 網路購物交易 109年2月26日晚間10時55分許 1萬元 000-0000000000000000    109年2月26日晚間11時17分許 1萬3500元 000-0000000000000000 3 乙○○ 網路購物交易 109年2月26日晚間7時33分許 1萬元 000-0000000000000000    109年2月26日晚間7時34分許 1萬元 000-0000000000000000    109年2月26日晚間7時35分許 2500元 000-0000000000000000 4 丁○○ 網路購物交易 109年2月26日下午3時12分許 3萬元 000-0000000000000000    109年2月26日下午4時50分許 9500元 000-0000000000000000 5 李政祐 網路購物交易 109年2月25日下午5時18分許 3萬元 000-0000000000000000    109年2月26日下午3時36分許 6000元 000-0000000000000000 

起訴書附表二：
編號 提領時間 提領地點 提領金額 1 109年2月26日晚間7時42分許 桃園市○○區○○街000號(統一富岡店) 2萬元 2 109年2月26日晚間7時44分許 桃園市○○區○○街000號(統一富岡店) 3000元 3 109年2月27日中午12時5分許 桃園市○○區○○路0段000號(統一楊興店) 500元 4 109年2月27日中午12時37分許 桃園市○○區○○路0段000號(統一楊興店) 4000元 5 109年2月27日晚間7時1分許 桃園市○○區○○路0段000號(統一楊興店) 3萬4000元